臺灣彰化地方法院刑事判決　　　　　　　　　　　　九十三年度訴字第一四一號
　　公　訴　人　臺灣彰化地方法院檢察署檢察官
　　被　　　告　乙○○
　　選任辯護人　張奕群律師
右列被告因違反毒品危害防制條例案件，經檢察官提起公訴（九十三年度偵字第七六
三七號），本院判決如左：
    主  文
乙○○連續販賣第一級毒品，累犯，處有期徒刑拾貳年。扣案之海洛因肆包（合計淨
重貳點肆捌公克）沒收銷燬之；ＴＣＬ牌行動電話（門號：0000000000號
）壹支、電子秤壹具、夾鏈袋壹包、削尖吸管及吸管各壹支均沒收。扣案販賣第一級
毒品所得新臺幣貳仟元沒收之；未扣案之販賣第一級毒品所得新臺幣貳仟元沒收之，
如全部或一部不能沒收時，以其財產抵償之。
    事  實
一、乙○○前於民國八十一年間因違反肅清煙毒條例等案件，經本院判處有期徒刑三
    年八月確定，入監執行後，於八十三年七月八日縮短刑期假釋出獄，竟又於假釋
    付保護管束期間之八十四年間再因違反肅清煙毒條例案件，經本院判處有期徒刑
    三年確定，經撤銷假釋，入監執行前開三年有期徒刑及殘刑後，甫於八十七年九
    月四縮短刑期假釋出監，假釋期間付保護管束，保護管束期間至九十年三月二十
    五日屆滿，未經撤銷假釋視為執行完畢。詎乙○○仍不知悔改，明知海洛因為毒
    品危害防制條例第二條第二項第一款所規定之第一級毒品，不得非法販賣，竟意
    圖營利，基於販賣第一級毒品海洛因之概括犯意，自楊順吉（年籍不詳）處販入
    海洛因後，即以門號0000000000號行動電話作為對外聯繫海洛因交易
    之工具，於九十三年九月二十四日（檢察官起訴書誤載為九月二十二日）不詳時
    間及同年十月六日上午九時五十分許，連續以海洛因每包新臺幣（以下同）二千
    元之代價，在彰化縣彰化市○○里○○街一二一號前，販賣第一級毒品海洛因予
    甲○○二次。嗣因警方對於乙○○所使用之0000000000號行動電話依
    法聲請核發通訊監察書並進行監聽，查知九十三年十月六日九時三十七分許，甲
    ○○以其使用之0000000000號行動電話撥打乙○○之前開行動電話聯
    絡購買毒品，乃至乙○○位於彰化縣彰化市○○里○○街一二五號住處埋伏，並
    於同日上午九時五十分許，乙○○、甲○○交易毒品完畢後，當場在彰化縣彰化
    市○○里○○街一二一號前查獲乙○○、甲○○二人，並在甲○○所穿褲子右前
    口袋中扣得第一級毒品海洛因一包（淨重○‧四四公克）、ＭＯＴＯＲＬＡ牌行
    動電話一支（門號：0000000000號），在乙○○上衣口袋內起出甲○
    ○交付之二千元、香煙盒一個（內有海洛因一包、削尖吸管一支）；另經警員持
    搜索票帶同乙○○至其前開住處扣得海洛因二包（與在其口袋扣得之海洛因一包
    合計淨重二‧○四公克）、ＴＣＬ牌行動電話一支（門號：000000000
    0號）、電子秤一具、分裝用夾鏈袋一包、分裝海洛因用吸管一支等物。
二、案經彰化縣警察局移送臺灣彰化地方法院檢察署檢察官偵查起訴。
    理  由
一、訊據被告乙○○矢口否認有何販賣海洛因犯行，辯稱：查獲當日是甲○○打電話
    聯絡要還伊二千元，而甲○○身上扣得之海洛因一包係甲○○前一日（即十月五
    日）寄放在伊處，伊返還給甲○○的，均與販賣海洛因無關云云。經查：
（一）右揭事實，業據證人甲○○於偵查中結證稱：伊今天（即九十三年十月六日）
      以0000000000號行動電話於上午九時三十分許，撥打被告的000
      0000000號手機，伊事實上是要向被告購買海洛因，伊向被告購買二次
      ，第一次是在九十三年九月二十四日，伊打電話給被告約在被告住處隔壁騎樓
      下（即向陽街一二一號前），被告拿一小包給伊，伊給被告二千元，第二次即
      今天，約在同一地點等語明確（見臺灣彰化地方法院檢察署九十三年度偵字第
      七六三七號偵卷第十二頁），再參諸為警查獲時，當場在被告上衣口袋內扣得
      交易所得二千元，在證人甲○○褲子口袋內扣得白色粉末一包（淨重○‧四四
      公克，經送鑑定結果，確含第一級毒品海洛因成分，有法務部調查局九十三年
      十一月十五日調科壹字第一四○○一○七七一號鑑定通知書影本一份可參），
      並有臺灣彰化地方法院檢察署通訊監察書、通訊監察譯文（以上均影本附於彰
      化縣警察局彰警刑字第○九三○○二四一一三號警卷第十九至三十四頁）、被
      告使用之0000000000號行動電話通聯紀錄一份、九十三年十月六日
      查獲當日拍攝交易情形翻拍之照片九張（同前警卷第三十七頁）在卷可資佐證
      ，足認證人甲○○前開所證，與事實相符，可以採信。證人甲○○固於本院審
      理時改稱：伊不曾向被告購買過毒品，但曾合資購買過，在偵訊時因為伊接收
      到會遭羈押的訊息，伊恐遭羈押，才指證被告，伊當日係要還被告二千元，至
      於伊身上扣到的海洛因本來就是伊所有云云（見本院九十四年一月十三日審判
      筆錄第五至十三頁），然經本院當庭勘驗證人甲○○偵訊光碟之結果，證人甲
      ○○在經檢察官告知具結證言之義務及偽證之處罰後，開始訊問證人甲○○是
      否向被告購買毒品，證人甲○○一開始雖答稱沒有，然其後檢察官再次表示要
      證人甲○○據實陳述，證人甲○○乃陳述伊向被告購買海洛因二次之經過情形
      （詳細勘驗結果如本院審判筆錄第二十七、二十八頁所載），本院由證人甲○
      ○偵訊作證之過程觀之，檢察官並無以「羈押」為手段令證人甲○○指證被告
      ，反而在偵訊過程中多次要證人甲○○據實陳述，雖檢察官在訊問過程中曾一
      度聲調變大，其態度固有可議之處，惟尚非屬強暴、脅迫、利誘、疲勞訊問或
      其他不正之方法，證人甲○○前開所謂因恐遭檢察官羈押，始昧於事實指證被
      告之詞，尚難憑採。
（二）又本件係因警方偵查其他違反毒品危害防制條例案件時，發現被告使用之00
      00000000號行動電話涉有販賣毒品犯行，依法聲請核發通訊監察書並
      進行監聽，查知九十三年十月六日九時三十七分許，證人甲○○以其使用之0
      000000000號行動電話撥打被告前開行動電話聯絡購買毒品，乃至被
      告位於彰化縣彰化市○○里○○街一二五號住處附近埋伏，並全程錄影蒐證，
      且在被告及證人甲○○交付物品給對方後，立即逮捕被告及證人甲○○二人，
      已據全程在現場之警員詹廷育到庭結證明確（見本院審判筆錄第十九至二十五
      頁）；本院復當庭勘驗蒐證光碟結果（二片，不同角度攝得），被告自其住處
      出來後，證人甲○○即交付物品給被告，被告點收後放入其口袋，其後二人走
      至向陽街一二一前，此時被告及證人甲○○之動作被一輛停放在該處之自小客
      車遮住，另一角度則因搖晃而未攝得二人在自小客車後之動作（詳見本院審判
      筆錄第二十六頁），然被告迭於警詢、偵查均供陳：伊身上扣得之二千元，為
      證人甲○○九十三年十月六日所交付，而證人甲○○身上扣得之海洛因一包，
      亦為伊當日交付給證人甲○○等情無訛（見同前警卷第三、四頁及偵卷第十六
      頁），於本院審理時亦為相同之供述，僅改稱證人甲○○身上扣得之海洛因為
      證人甲○○自己從伊口袋取得云云（見本院審判筆錄第三十九、四十頁），綜
      合證人詹廷育之證述、勘驗蒐證光碟、證人甲○○前開證言及被告前開供述可
      知，被告自其住處走出後，證人甲○○交付給被告之物品即為二千元現金，嗣
      二人走至向陽街一二一號前，被告再將海洛因一包交給證人甲○○，其後即為
      警當場查獲，堪認查獲當日被告及證人甲○○確有交易毒品之事實，要屬無疑
      ，由此益徵證人甲○○前開於偵查中結證曾向被告購買海洛因之證言，絕非虛
      構附和之詞。
（三）而被告先於警詢供稱：證人甲○○查獲之日來找伊，係因查獲前日晚上七、八
      點時來伊住處，向伊借二千元，當時證人甲○○身上有一包海洛因，因為怕晚
      上遇到警察臨檢，而暫寄放在伊住處，伊才在證人甲○○返還二千元後，將海
      洛因還給證人甲○○云云；同日於偵查中復稱：伊沒有販賣毒品給證人甲○○
      ，係二人一起合資購買的，伊問證人甲○○身上有多少錢，證人甲○○說有二
      千元，伊跟證人甲○○說一起買半錢，半錢是九千元，○點一公克是五百元，
      證人甲○○拿二千元給伊，伊拿給證人甲○○○點四公克云云；於同日檢察官
      向本院聲請羈押時，向值班法官稱：伊與證人甲○○合資，伊去買的云云；再
      於本院訊問時又改稱：二千元是證人甲○○向伊借的，證人甲○○身上查獲之
      海洛因是前一日寄放在伊處，伊今日返還證人甲○○的云云（參見同前警卷第
      三、四頁及偵卷第十六頁，本院九十三年度聲羈字第二五八號卷第四頁及本院
      九十三年十月二十八日訊問筆錄第二、三頁），由被告前開供述可知，被告對
      於證人甲○○交付之二千元之用途、其交給證人甲○○海洛因一包之原因前後
      供述不一，顯係臨訟杜撰圖卸刑責之詞，已難憑採。再佐之被告在本院審理時
      竟又稱：伊猜測證人甲○○查獲前一日將海洛因一包寄放在伊住處之原因係供
      借款二千元之抵押，證人甲○○可能恐伊不願借款才將海洛因寄放在伊住處，
      後來證人甲○○詢問伊寄放之海洛因何在，伊告訴證人甲○○在口袋，證人甲
      ○○自己伸手拿去的云云（見本院審判筆錄第三十七頁），然證人甲○○有施
      用海洛因之習慣，有證人甲○○之臺灣高等法院被告全國前案紀錄表一份在卷
      可稽（證人甲○○所涉施用毒品犯行，業據公訴人起訴，本院九十四年度訴字
      第二一○號審理中），而毒品之市場價格高昂，施用毒品之人每因缺乏購買毒
      品之款項而鋌而走險犯下竊盜、搶奪等犯行，而持續施用毒品成癮後，毒癮一
      但發作痛苦難耐，施用毒品之人因此常將毒品及施用工具隨身攜帶，故施用毒
      品之人為警查獲時，一併扣得毒品及施用工具之機率相當高，此為本院審理刑
      事案件職務上已知之事項，證人甲○○無故將海洛因一包寄放在被告住處實悖
      於常情，無足採信；況被告既自承於查獲當日攜帶證人甲○○寄放之海洛因欲
      返還證人甲○○，竟未於二人見面後主動返還，而係證人甲○○交付二千元，
      二人交談後，走至其住家附近之向陽街一二一號前，再由證人甲○○伸手在被
      告之口袋中自行拿取，由被告前後羅織證人甲○○寄放海洛因之理由，並刻意
      迴避交付海洛因給證人甲○○之事實觀之，更彰顯被告前開所辯，純屬子虛之
      詞。
（四）至證人甲○○固於警詢時陳稱：伊至被告住處係要還錢給被告，後來因伊毒癮
      犯了，所以被告拿一包海洛因給伊，伊不曾向被告買過海洛因，但被告曾給過
      伊二次，每次一小包云云，再於偵查中證述：伊十幾天前在被告住處向被告借
      二千元，所以約好還被告錢，在被告住處樓下，伊拿二千元給被告，後來伊毒
      癮發作，要被告提供免費之毒品給伊施用，被告就在伊身上拿了一包海洛因給
      伊云云（參見證人甲○○九十三年十月六日警詢筆錄【參同前警卷第十至十四
      頁】、同前偵卷第十一頁），然於本院審理時竟結證稱：查獲的前二天伊向被
      告借二千元，但伊僅記得曾向被告借錢，原因為何伊忘記了，當天在伊身上扣
      得之海洛因一包本來就是伊所有云云（見本院審判筆錄第十、十三、十七頁）
      ，證人甲○○對於何時向被告借錢、借錢之原因、其身上扣得海洛因一包之來
      源，前後供述紛歧、莫衷一是，且依本院勘驗蒐證光碟之結果，證人甲○○為
      警查獲時之精神狀況亦無何異常之處，顯見證人甲○○前開所陳，無非刻意隱
      瞞事實迴護被告之詞，不足憑採。
（五）又選任辯護人另以：被告與證人甲○○之通訊監察譯文，無涉及具體交易毒品
      之事項，不足以認定被告販賣毒品給證人甲○○等語；查臺灣彰化地方法院檢
      察署核發之通訊監察書監聽被告所持用之0000000000號電話，其中
      關於檢察官起訴被告販賣海洛因給證人甲○○之通訊監察譯文如下：(1)九十三
      年九月二十四日十時四十八分二十秒，由證人甲○○持用之00000000
      00號電話撥打被告持用之被監聽電話，「Ａ：喂，我小良啦，你現方便嗎，
      我過去找你。Ｂ：好啦。Ａ：你現在家嗎？Ｂ：嗯。Ａ：好。」，(2)九十三年
      十月六日九時三十七分，由被告持用之被監聽電話撥打證人甲○○持用之00
      00000000號電話，「Ａ：喂。Ｂ：我拿錢去給你。Ａ：好啦。」，(3)
      九十三年十月六日九時四十七分，由證人甲○○持用之0000000000
      號電話撥打被告持用之被監聽電話，「Ａ：我到了哦。Ｂ：哦。」，被告與證
      人甲○○固未於對話中提及買賣毒品之字眼，惟販賣毒品為查緝甚嚴之犯罪，
      自不可能公然在電話中詳述細節，僅須對話者之間瞭解對話內涵即為已足，在
      本件應屬僅約定交易地點之情形，而被告與證人甲○○前開對話之內容確實在
      聯絡購買毒品，已據證人甲○○在偵查中結證明確，而九十三年十月六日上午
      九時五十分二人之交易，復為警全程監視錄影查獲，均詳如前述，選任辯護人
      認前開通訊監聽之內容不足為不利被告之認定，實乏所據。
（六）近來政府查緝毒品之施用或販賣執法甚嚴，使毒品海洛因益趨量微價高，販賣
      者有暴利可圖；又販賣毒品者，非可公然為之，亦無公定之價格，不論任何包
      裝，均可任意分裝增減分量，而每次買賣之價量，亦可能隨時依雙方間之關係
      深淺、資力、需求量及對行情之認知、來源是否充裕、查緝是否嚴緊，購買者
      被查獲時供述購買對象之可能性風險之評估等，因而異其標準，並機動調整，
      非可一概而論，販賣之利得除經坦承犯行或價量俱臻明確外，委難察得實情，
      販賣之人從價差或量差中牟利方式雖異，其意圖營利之非法販賣行為則一。本
      件被告否認販賣犯行，致無法查得販賣之實際利得為何，惟被告與證人甲○○
      僅為朋友關係，倘非供販賣營利賺取差價，豈有甘冒法定本刑為死刑、無期徒
      刑之重典，僅依購入價格出售，是被告販賣毒品，而有營利之意圖，洵無疑問
      。
（七）此外，扣案之在被告身上及住處查獲白色粉末三包，經送鑑定結果，均含第一
      級毒品海洛因成分，合計淨重二‧○四公克，有法務部調查局九十三年十一月
      五日調科壹字第一四○○一○七七七二號鑑定通知書一份在卷可憑，復有被告
      所有供販賣毒品用之電子秤一具、分裝海洛因所用削尖吸管、吸管各一支、分
      裝夾鏈袋一包、供聯絡交易毒品所用之ＴＣＬ牌行動電話一支扣案可資佐證，
      本件事證明確，被告犯行已堪認定。
二、查海洛因係毒品危害防制條例第二條第二項第一款所規定之第一級毒品，核被告
    所為，係犯毒品危害防制條例第四條第一項之販賣第一級毒品罪。被告販賣前後
    持有第一級毒品海洛因之低度行為，應為販賣之高度行為所吸收，不另論罪。其
    先後二次販賣毒品犯行，時間緊接，所犯構成要件相同之罪名，顯係基於概括犯
    意所為，應依刑法第五十六條之規定論以一罪，惟死刑、無期徒刑依法不得加重
    。查被告有事實欄所示之科刑及執行紀錄，有卷附臺灣高等法院被告全國前案紀
    錄表一份可稽，其受有期徒刑之執行完畢後，五年以內再犯有期徒刑以上之本罪
    ，為累犯，本應依法加重其刑，惟其所犯之販賣第一級毒品罪，法定刑為死刑或
    無期徒刑，依法不得加重。又被告販賣第一級毒品之次數僅有二次，所得僅四千
    元，且扣案之海洛因合計淨重二‧四八公克，數量非鉅，而毒品危害防制條例第
    四條第一項之販賣第一級毒品罪法定本刑為死刑或無期徒刑，縱處以最低刑度無
    期徒刑，猶嫌過重，在客觀上足以引起一般同情，其犯罪情狀尚非無可憫恕，爰
    依刑法第五十九條規定減輕其刑。爰審酌被告販賣第一級毒品海洛因，足以使購
    買施用者導致精神障礙、性格異常，甚至造成生命危險之生理成癮性及心理依賴
    性，戕害國民身心健康，惡性非輕，兼衡本件犯罪之次數、犯罪所得、所生之危
    害及被告事後仍飾詞狡辯圖卸刑責，毫無悔悟之心等一切情狀，量處如主文所示
    之刑，以示懲儆。
三、扣案之海洛因四包（合計淨重二‧四八公克），係本案查獲之第一級毒品，爰依
    毒品危害防制條例第十八條第一項前段規定宣告沒收銷燬之；扣案之ＴＣＬ牌行
    動電話一支（門號：0000000000號）、電子秤一具、分裝用夾鏈袋一
    包、分裝海洛因用吸管一支及削尖吸管一支等物，均係供本件販賣毒品犯行所用
    之物，爰均依毒品危害防制條例第十九條第一項規定宣告沒收。又扣案之販賣第
    一級毒品所得二千元，及未扣案之販賣第一級毒品所得二千元，為被告本件販賣
    毒品所得之財物，併依毒品危害防制條例第十九條第一項規定宣告沒收，如全部
    或一部不能沒收時，以其財產抵償之。
據上論斷，應依刑事訴訟法第二百九十九條第一項前段，毒品危害防制條例第四條第
一項、第十八條第一項前段、第十九條第一項，刑法第十一條前段、第五十六條、第
四十七條、第五十九條，判決如主文。
本案經檢察官楊忠城到庭執行職務。
中      華      民      國    九十四    年      一      月    二十七    日
                                臺灣彰化地方法院刑事第二庭
                                  審判長法官  宋  恭  良
                                  法      官  吳  永  梁
                                  法      官  許  雅  婷
右正本證明與原本無異。
如不服本判決，應於判決送達後十日內向本院提出上訴狀( 須附繕本 )。
                                  法院書記官  黃  幼  華
中      華      民      國    九十四    年      一      月    三十一    日
附錄本案論罪科刑法條全文：
毒品危害防制條例第四條
製造、運輸、販賣第一級毒品者，處死刑或無期徒刑；處無期徒刑者，得
併科新臺幣一千萬元以下罰金。
製造、運輸、販賣第二級毒品者，處無期徒刑或七年以上有期徒刑，得併
科新臺幣七百萬元以下罰金。
製造、運輸、販賣第三級毒品者，處五年以上有期徒刑，得併科新臺幣五
百萬元以下罰金。
製造、運輸、販賣第四級毒品者，處三年以上十年以下有期徒刑，得併科
新臺幣三百萬元以下罰金。
製造、運輸、販賣專供製造或施用毒品之器具者，處一年以上七年以下有
期徒刑，得併科新臺幣一百萬元以下罰金。
前五項之未遂犯罰之。
